【裁判字號】    98,交聲,3494
【裁判日期】    980930
【裁判案由】    交管條例聲異
【裁判全文】
臺灣板橋地方法院刑事裁定            98年度交聲字第3494號
原處分機關  交通部公路總局臺北區監理所
異  議  人  甲○○
即受處分人
上列異議人即受處分人因違反道路交通管理處罰條例案件，對於
交通部公路總局臺北區監理所中華民國98年9 月4 日所為之處分
（北監自裁字第裁40-CZ0000000號）聲明異議，本院裁定如下：
    主  文
異議駁回。
    理  由
一、原處分機關處分意旨略以：異議人即受處分人甲○○於民國
    97年12月13日16時4 分許駕駛車牌號碼2335—QX號自用小客
    車，行經臺北縣板橋市○○路與民生路之交岔路口處，因有
    「駕車行經有燈光號誌管制之交岔路口闖紅燈」之交通違規
    ，經臺北縣政府警察局海山分局交通警察隊（下稱原舉發單
    位）以北縣警交字第CZ0000000 號舉發違反道路交通管理事
    件通知單（下稱舉發通知單）逕行舉發，並對異議人之戶籍
    地址臺北縣板橋市○○路149 巷29弄12之4 號寄送上開舉發
    通知單1 紙及採證照片2 張，業於98年1 月12日依法辦理寄
    存送達。嗣異議人逾應到案期限60日以上到案，原處分機關
    遂於98年9 月4 日，以北監自裁字第裁40-CZ0000000號違反
    道路交通管理事件裁決書（下稱裁決書），依道路交通管理
    處罰條例第53條第1 項規定，裁處異議人罰鍰新臺幣（下同
    ）5400元，並依同條例第63條第1 項第3 款（原處分漏載「
    第3 款」）規定，記違規點數3 點等語。
二、聲明異議意旨略以：異議人如被拍照舉發，皆有於應到案日
    前繳交罰鍰，本件違規為事實，異議人亦願付應付之罰鍰，
    惟確未收受上開舉發通知單以致逾期到案，為此聲明異議，
    請求撤銷原處分，改裁罰最低額之罰鍰云云。
三、按汽車駕駛人，行經有燈光號誌管制之交岔路口闖紅燈者，
    處1800元以上5400元以下罰鍰；汽車駕駛人有同條例第53條
    之情形者，記違規點數3 點。道路交通管理處罰條例第53條
    第1 項及第63條第1 項第3 款分別定有明文。次按違反道路
    交通管理事件行為人，未依規定自動繳納罰鍰，或未依規定
    到案聽候裁決，處罰機關應依基準表於舉發違反道路交通管
    理事件通知單送達且逾越應到案期限60日後之3 個月內，逕
    行裁決之，違反道路交通管理事件統一裁罰基準及處理細則
    第44條第1 項規定甚明；復依違反道路交通管理事件統一裁
    罰基準表之記載，駕駛自用小客車違反道路交通管理處罰條
    例第53條第1 項規定，逾越應到案期限60日以上經逕行裁決
    處罰者，應處罰鍰5400元，並記違規點數3 點。再按處理違
    反道路交通管理事件，有關文書送達之程序，依行政程序法
    之規定，違反道路交通管理事件統一裁罰基準及處理細則第
    5 條定有明文。又按送達，於應受送達人之住居所、事務所
    或營業所為之。但在行政機關辦公處所或他處會晤應受送達
    人時，得於會晤處所為之。應受送達人有就業處所者，亦得
    向該處所為送達；於應送達處所不獲會晤應受送達人時，得
    將文書付與有辨別事理能力之同居人、受雇人或應送達處所
    之接收郵件人員。應受送達人或其同居人、受雇人、接收郵
    件人員無正當理由拒絕收領文書時，得將文書留置於應送達
    處所，以為送達；送達，不能依前2 條規定為之者，得將文
    書寄存送達地之地方自治或警察機關，並作送達通知書兩份
    ，1 份黏貼於應受送達人住居所、事務所、營業所或其就業
    處所門首，另1 份交由鄰居轉交或置於該送達處所信箱或其
    他適當位置，以為送達。前項情形，由郵政機關為送達者，
    得將文書寄存於送達地之郵政機關。寄存機關自收受寄存文
    書之日起，應保存3 個月，行政程序法第72條第1 項、第3
    項、第73條第1 項、第3 項、第74條分別定有明文。末依行
    政程序法第74條第1 項規定所為之寄存送達，並未準用民事
    訴訟法第138 條第2 項規定，自應於寄存送達當日即生送達
    之效力（臺灣高等法院暨所屬法院97年度法律座談會刑事類
    提案第42號、第43號審查意見及研討結果參照）。
四、經查：
(一)、異議人於97年12月13日16時4 分許駕駛車牌號碼2335—QX號
    自用小客車，行經臺北縣板橋市○○路與民生路之交岔路口
    處，有「駕車行經有燈光號誌管制之交岔路口闖紅燈」之交
    通違規事實，為異議人所不爭執，此觀卷附異議人所書立之
    交通違規案件陳述書及聲明異議狀各1 份即明；而上開交通
    違規事實經原舉發單位製發上開舉發通知單逕行舉發，並記
    載應於98年2 月7 日前到案，業於98年1 月8 日寄件，嗣由
    原處分機關於98年9 月4 日以上開裁決書裁罰等情，亦有裁
    罰明細資料查詢及上開裁決書各1 紙及採證照片2 張在卷可
    稽，足認異議人有上開交通違規事實經舉發及裁決等情，應
    堪採信。
(二)、異議人雖辯稱：伊並未收受上開舉發通知書云云。惟查，異
    議人於下述送達生效時之戶籍地址為「臺北縣板橋市○○路
    149 巷29弄12之4 號」，與原舉發單位寄送上開舉發通知單
    1 紙及採證照片2 張之送達地址相同，有卷附全戶戶籍資料
    查詢結果及臺北縣政府警察局送達證書影本（下稱送達證書
    ）各1 紙附卷可參；而原舉發單位於98年1 月8 日委由郵政
    機關，將上開舉發通知單1 紙及採證照片2 張以掛號方式郵
    寄送達至異議人之上開戶籍地址，因未獲會晤異議人本人，
    亦無受領文書之同居人、受雇人或應受送達處所之接收郵件
    人員，已於98年1 月12日將上開舉發通知單寄存在送達地之
    板橋國慶郵局，並製作送達通知書2 份，1 份黏貼於應受送
    達人即異議人上開戶籍地址門首，另1 份置於受送達處所信
    箱，以為送達等情，亦有上開送達證書1 紙在卷可憑。且觀
    諸上開送達證書上，送達人即郵政機關之郵務士業於「未獲
    會晤本人亦無受領文書之同居人或受雇人，已將該送達文書
    並做送達通知書二份，一份黏貼於應受送達人住所、事務所
    或營業門首，一份置於應受送達人之信箱或其他適當之處所
    ，以為送達」之欄位勾選，並蓋印郵務士之印章及板橋國慶
    郵局98年1 月12日寄存送達收件章各1 枚，足認原舉發單位
    依違反道路交通管理事件統一裁罰標準及處理準則第5 條及
    行政程序法第74條規定，將上開舉發通知單1 紙及採證照片
    2 張寄存於送達地之郵政機關以為送達，其寄存送達程序於
    法並無違誤，亦未逾98年2 月7 日之到案期限，因認上開舉
    發通知書1 紙及採證照片2 張業於98年1 月12日寄存送達當
    日即生送達異議人之效力。況交通違規件數繁多，送達不論
    係親自收受或寄存送達、甚或公示送達，如已合乎法定要件
    ，均屬有效之送達，至於異議人事實上是否知悉該公告或通
    知內容，則非所問，要難令舉發或裁決機關負擔實際親告之
    通知義務，否則寄存或公示送達之法定送達方式，即形同具
    文，亦與舉發交通違規之實況有所齟齬。異議人仍執前詞辯
    稱未收受上開舉發通知單云云，尚非可採。
五、綜上所述，本件異議人確有於上揭時、地，駕駛上開自用小
    客車行經有燈光號誌管制之交岔路口闖紅燈之交通違規事實
    ，經原舉發單位以寄送上開舉發通知單1 紙及採證照片2 張
    之方式逕行舉發，寄存送達程序於法並無違誤，已生送達之
    效力；異議人經合法送達後，逾應到案期限60日以上到案，
    原處分機關依道路交通管理處罰條例第53條第1 項、第63條
    第1 項第3 款及違反道路交通管理事件統一裁罰基準表之規
    定，裁處受處分人罰鍰5400元，並記違規點數3 點，經核亦
    無不合，應予維持。異議人以前揭情詞聲明異議，均不足以
    作為撤銷原處分之依據，其異議為無理由，應予駁回。
六、據上論斷，應依道路交通管理處罰條例第87條第2 項、道路
    交通案件處理辦法第19條，裁定如主文。
中    華    民    國    98    年    9     月    30    日
                  交通法庭    法  官    賴彥魁
以上正本證明與原本無異。
如不服本裁定，應於收受送達後5 日內向本院提出抗告狀。
                              書記官    楊文祥
中    華    民    國    98    年    9     月    30    日


司法院資訊處製作；財團法人民間司法改革基金會備份。
